最高法院刑事判決　　　　　　　　　　　　　　　八十八年度台上字第六二二三號
　　上　訴　人　乙○○
　　選任辯護人　劉新安律師
　　　　　　　　陳豐裕律師
　　上　訴　人　甲○○
　　選任辯護人　林復華律師
右上訴人等因違反麻醉藥品管理條例案件，不服台灣高等法院高雄分院中華民國八十
六年八月二十六日第二審更審判決（八十五年度上更(一)字第三二一號，起訴案號：台
灣高雄地方法院檢察署八十四年度偵字第一五三七三號），提起上訴，本院判決如左
：
    主  文
原判決撤銷，發回台灣高等法院高雄分院。
    理  由
本件原判決認定上訴人乙○○於民國七十九年間，因違反藥物藥商管理法案件，經判
處有期徒刑三年二月確定，八十二年十一月三日執行完畢。不思悔改，復於八十四年
七月上旬，與上訴人甲○○及已判刑確定之陳長正、陳長日、陸水來、高戰平，共同
基於製造安非他命之犯意聯絡，由陳長正擔任指揮，乙○○出資新台幣（下同）一百
萬元，供購買製造之器材及原料，陳長日擔任製造之助手，高戰平負責把風及雜務，
陸水來負責車輛及製造器材之運送，甲○○則參與人員之聯絡事宜，自八十四年八月
三日起，在屏東縣牡丹鄉四林村蓮花農場對面山頂空屋，製造安非他命。嗣於同月六
日及七日，經警先後查獲等情。因而撤銷第一審判決，改判論處乙○○、甲○○共同
非法製造化學合成麻醉藥品罪刑（乙○○為累犯），固非無見。
惟查：(一)參與實施犯罪構成要件以外之行為，或事先同謀，而由其中一部分人實施犯
罪之行為者，必須有以自己共同犯罪之意思，始屬共同正犯。原判決認定乙○○、甲
○○與已判刑確定之陳長正等人共同基於製造安非他命之犯意聯絡，由「乙○○出資
一百萬元，供購買製造之器材及原料」、「甲○○則參予（與）人員之連絡事宜」云
云。如果乙○○為單純之出資，甲○○僅負責人員之聯絡，似均非參與製造安非他命
構成要件之行為；原判決論以共同正犯，惟究竟其等是否有以自己共同犯罪之意思，
則未詳細說明其憑以認定之證據及理由，尚不足為論罪科刑之基礎。又麻醉藥品管理
條例第十三條之一第二項第一款非法製造化學合成麻醉藥品罪，以「非法」為其犯罪
構成要件之一，原判決就此項要件，未於事實欄明白認定，亦有可議。(二)二以上徒刑
併執行者，依刑法第七十九條之一第一項規定，其報請許可假釋所定最低應執行之期
間，合併計算；同條第三項並規定假釋期間（殘餘刑期）亦合併計算之。故在二以上
徒刑合併執行之情形，即無從將合併執行之刑期割裂，假釋期間亦同。從而關於累犯
之認定，必合併計算之假釋期滿未經撤銷假釋，五年以內再犯有期徒刑以上之罪者，
始足構成。依卷內台灣高雄地方法院檢察署刑案資料查註紀錄表記載，乙○○於六十
七年間因犯搶奪及竊盜等罪，其搶奪罪部分經判處無期徒刑，嗣減為有期徒刑十五年
，七十年四月三十日刑期起算，指揮書執畢日期為八十四年十月二十日，七十七年間
假釋。嗣又減為有期徒刑七年又十七日，並於八十年間撤銷假釋，八十二年十一月四
日刑期起算，指揮書執畢日期為八十九年十一月二十日。另於七十九年間，因違反藥
物藥商管理法案件，經判處有期徒刑三年二月確定，八十年六月四日刑期起算，指揮
書執畢日期為八十二年十一月三日；並有「因搶奪案……判決假釋保護管束。保護管
束。備註：八三○八○九至八九一○一九止」之註記（見偵查卷第二九至三一頁、第
一審卷第一四三至一四五頁）。則乙○○似於搶奪罪之假釋期間，因違反藥物藥商管
理法案件，經撤銷假釋後，執行其違反藥物藥商管理法案件所處之有期徒刑及搶奪罪
之殘餘刑期，嗣再經假釋。惟其違反藥物藥商管理法案件所處之有期徒刑與搶奪罪之
殘餘刑期是否合併執行，並合併計算假釋期間，上開資料尚欠明瞭。此與其所犯本件
之罪是否構成累犯攸關，本院前次發回時，即已指明，原審仍未調卷查明，即遽依累
犯規定加重其刑，難謂無應於審判期日調查之證據而未予調查之違法。以上情形，或
為上訴意旨指摘所及，或為本院得依職權調查之事項。原判決既有違誤，應認有撤銷
發回更審之原因。又毒品危害防制條例已於八十七年五月二十日公布，同月二十二日
生效，將安非他命列為第二級毒品，案經發回，宜注意新舊法之比較適用。
據上論結，應依刑事訴訟法第三百九十七條、第四百零一條，判決如主文。
中      華      民      國    八十八    年     十一     月      四      日
                              最高法院刑事第十一庭
                                  審判長法官  陳  炳  煌
                                        法官  陳  正  庸
                                        法官  陳  世  雄
                                        法官  陳  東  誥
                                        法官  張  春  福
      右正本證明與原本無異
                                              書  記  官
中      華      民      國    八十八    年     十一     月      九      日
